【裁判字號】    95,財管,112
【裁判日期】    951206
【裁判案由】    指定遺產管理人
【裁判全文】
臺灣高雄地方法院民事裁定             95年度財管字第112號
聲  請  人  兆豐國際商業銀行股份有限公司
法定代理人  乙○○
被繼承人    甲○○
上聲請人聲請指定被繼承人甲○○遺產管理人事件，本院裁定如
下：
  主  文
聲請駁回。
程序費用新臺幣壹仟元由聲請人負擔。
  理  由
一、本件聲請意旨係以：被繼承人甲○○（男，民國○○年○ 月○
    日生，身分證統一編號：Ｚ000000000號，生前籍設高雄縣梓
    官鄉○○村○○路269 號）於民國95年5 月29日死亡，生前
    提供其所有坐落於嘉義市○○○段港坪小段227 地號，及其
    上坐落於之建物即門牌號碼為嘉義市○○路204 巷2 號8 樓
    之3 號，其生前於94年11月17日向聲請人借貸新臺幣（下同
    ）130 萬元，並約定利息及違約金，且以其所有之不動產設
    定抵押予聲請人，尚未清償完畢，被繼承人過世後，其法定
    繼承人即兒子及胞妹及祖母等人均已依法聲明拋棄繼承，致
    聲請人對於被繼承人黃信隆之遺產無法執行，且被繼承人並
    未召開親屬會議選定遺產管理人，聲請人為被繼承人黃信隆
    之之債權人，為利害關係人，為順利受償債權。為此，爰依
    民法第1178條第2項規定提出本件聲請。
二、按先順序繼承人均拋棄其繼承權時，由次順序之繼承人繼承
    。其次順序繼承人有無不明或第四順序之繼承人均拋棄其繼
    承權者，準用關於無人承認繼承之規定；又繼承開始時，繼
    承人之有無不明者，由親屬會議於一個月內選定遺產管理人
    ，並將繼承開始及選定遺產管理人之事由，向法院報明；親
    屬會議依前條規定為報明後，法院應依公示催告程序，定六
    個月以上之期限，公告繼承人，命其於期限內承認繼承。無
    親屬會議或親屬會議未於前條所定期限內選定遺產管理人者
    ，利害關係人或檢察官，得聲請法院選任遺產管理人，並由
    法院依前項規定為公示催告，民法第1176條第6 項、第1177
    條、第1178條分別定有明文。
三、查聲請人主張之前揭事實，固據其提出房屋擔保放款綜合合
    約書、除戶謄本、戶籍謄本、本院家事庭95年8 月8 日以雄
    院隆家切95繼1814號函准予繼承人拋棄繼承備查在案函及建
    物登記謄本等資料為證。然查，被繼承人甲○○於95年5 月
    29日過世，其雖已離婚但有子女黃一城，而第二順位之父母
    均已過世，而第三順位之繼承人即胞妹黃詩雲等人均已於95
    年7 月20日以及第四順位即祖母黃李賴業已具狀向法院聲明
    拋棄繼承後，並未通知被繼承人同父異母之胞弟黃信榮，然
    迄今繼承人黃信榮亦未聲明拋棄繼承乙節，業經本院依職權
    調閱本院94年度繼字第1814號民事事件聲請卷宗核閱無訛，
    即被繼承人甲○○過世後，其並無第二順位繼承人（父母均
    已過世），雖然第一順位繼承人及第三、四順位之繼承人均
    已拋棄繼承，但第三順位繼承人中僅胞妹黃詩雲聲明拋棄繼
    承，另有一胞弟黃信榮並未聲明拋棄繼承，有本院民事查詢
    單及戶籍資料表各一份在卷可稽，是本件被繼承人甲○○尚
    有法定繼承人黃信榮存在，非屬無人繼承或繼承人不明，揆
    諸首揭規定與說明，本件聲請人聲請選任遺產管理人，顯不
    合法，應予駁回。
四、依非訟事件法第21條第1 項前段、第24條第1 項，裁定如主
    文。
中    華    民    國    95    年    12    月    6     日
                  家事法庭法  官  郭慧珊
上為正本係照原本作成。
如對本裁定抗告須於裁定送達後10日內向本院提出抗告狀。
中    華    民    國    95    年    12    月    6     日
                          書記官  唐佳安


司法院資訊處製作；財團法人民間司法改革基金會備份。
